臺灣臺中地方法院民事簡易判決
110年度豐簡字第841號
原      告  新安東京海上產物保險股份有限公司台中分公司

法定代理人  王文龍  
訴訟代理人  張莉貞  
            曾賜源  
被      告  康建欽  

上列當事人間請求損害賠償事件，本院於民國111年1月11日言詞
辯論終結，判決如下：
    主      文
被告應給付原告新臺幣33,056元，及自民國110年12月27日起至
清償日止，按年息百分之5計算之利息。
原告其餘之訴駁回。
訴訟費用由被告負擔十分之七，餘由原告負擔。
本判決第一項得假執行。
    事實及理由
壹、程序事項：被告經合法通知，未於言詞辯論期日到場，核無
    民事訴訟法第386條各款所列情形，應依原告之聲請，由其
    一造辯論而為判決。
貳、實體事項：　　
一、原告主張：被告於民國110年2月19日22時2分許，駕駛車牌
    號碼000-0000號自用小客車，沿臺中市大雅區德勝路直行往
    民生路3段方向行駛，適由原告承保、訴外人黃敏芳所有並
    駕駛之5575-R7號自用小客車（下稱系爭車輛）沿前村路直
    行往信和路方向行駛，兩車行經前村路與德勝路口時，被告
    因支線車未讓幹線車先行，致碰撞系爭車輛（下稱系爭事故
    ），造成系爭車輛受損，經送修系爭車輛，支出修理費新臺
    幣（下同）196,020元，原告業已保險契約賠付，而被告就
    系爭事故應負百分之70之肇事責任，爰依保險法第53條及侵
    權行為之法律關係，請求被告賠償原告47,223元（已扣除折
    舊）等語，並聲明：被告應給付原告47,223元，及自起訴狀
    繕本送達翌日起至清償日止，按年息百分之5計算之利息。
二、被告未於言詞辯論期日到場，亦未提出書狀作何聲明或陳述
    。
三、得心證之理由：
  ㈠按當事人對於他造主張之事實，於言詞辯論時不爭執者，視
    同自認；當事人對於他造主張之事實，已於相當時期受合法
    之通知，而於言詞辯論期日不到場，亦未提出準備書狀爭執
    者，準用第一項之規定，民事訴訟法第280條第1項、第3項
    分別定有明文。原告主張被告於上揭時、地駕駛自用小客車
    ，因支線車未讓幹線車先行，不慎碰撞系爭車輛，致系爭車
    輛受損，經送修系爭車輛，原告業依保險契約支出修理費用
    196,020元之事實，業據其提出新安東京海上產物保險股份
    有限公司車輛維修保險賠款付承修廠商同意書、系爭車輛行
    車執照、電子發票證明聯、裕唐汽車股份有限公司松竹服務
    廠估價單、系爭車輛毀損照片、道路交通事故現場圖、初步
    分析研判表等件為證。並經本院向臺中市政府警察局大雅分
    局調取系爭事故相關資料核閱屬實。被告經本院合法通知，
    未於言詞辯論期日到場，復未提出任何書狀爭執，依前揭規
    定，視同自認，堪信原告之主張為真實。
  ㈡次按因故意或過失，不法侵害他人之權利者，負損害賠償責
    任；不法毀損他人之物者，被害人得請求賠償其物因毀損所
    減少之價額。民法第184條第1項前段、第196條分別定有明
    文。復按車輛行至路口，應遵守道路交通號誌（含閃光號誌
    ）之指示，又車輛行駛至交岔路口，支線道車應停讓幹線道
    車先行，閃光黃燈表示「警告」，車輛應減速接近，注意安
    全，小心通過；閃光紅燈表示「停車再開」，車輛應減速接
    近，先停止於交岔路口前，讓幹道車優先通行後認為安全時
    ，方得續行，道路交通安全規則第102條第1項第1款、道路
    交通標誌標線號誌設置規則第211條第1項第1款、第2款分別
    定有明文。
  ㈢經查，被告於警詢時稱伊沿德勝路直行往民生路3段方向行駛
    ，沒有看見右側前村路之自小客車行駛出來，便發生碰撞等
    語，而被告行駛之德勝路口燈號為閃紅燈之閃光號誌，有道
    路交通事故調查報告表(二)在卷可稽，足認被告行經路口設
    置閃光紅燈之支線道，未減速接近，先停止於交岔路口前，
    並禮讓幹線車道先行，因而與系爭車輛發生碰撞，違反前開
    道路安全規則甚明，對於防止損害之發生顯未盡相當之注意
    ，就系爭事故之發生自有過失，且被告之過失行為與系爭車
    輛受損間有相當因果關係，被告自應負侵權行為損害賠償責
    任；另參訴外人黃敏芳於警詢時稱伊沿前村路直行往信和路
    方向行駛，沒有看見左側德勝路之自小客車行駛過來，便發
    生碰撞等語，而系爭車輛行駛之前村路口燈號為閃黃燈之閃
    光號誌，訴外人黃敏芳自應減速接近，然訴外人黃敏芳未減
    速接近，注意安全，小心通過，致碰撞被告所駕駛之車輛，
    足證訴外人黃敏芳就系爭事故亦有過失，有前開談話紀錄表
    、初步分析研判表及道路交通事故現場圖在卷可稽。是被告
    與訴外人黃敏芳就系爭事故之發生均有責任，本院斟酌被告
    與訴外人黃敏芳就系爭事故具有前揭過失、雙方原因力之強
    弱及過失之輕重結果，認被告為肇事主因，應負70％責任，
    訴外人黃敏芳睿為肇事次因，應負30％責任。
  ㈣而民法第196條所謂因毀損減損之價額，得以修復費用為估定
    之標準，但以必要者為限，例如修理材料以新品換舊品應予
    折舊，最高法院79年度第9次民庭會議決議闡釋甚明。本件
    被告既應負侵權行為損害賠償責任，則原告以修復金額作為
    賠償金額，自屬有據。而系爭車輛之零件修理既係以新零件
    更換被損之舊零件，是依上說明，自應將零件折舊部分予以
    扣除。查系爭車輛送修支出修復費用196,020元，其中零件1
    65,330元、工資13,650元、烤漆17,040元，此有原告提出之
    估價單及電子發票證明聯附卷可稽。而依行政院所頒「固定
    資產耐用年數表」及「固定資產折舊率表」之規定，自用小
    客車之耐用年數為5年，依定率遞減法每年折舊千分之369，
    而實際使用年數逾耐用年數，其最後1年之折舊額，加歷年
    折舊累計額，總和不得超過該資產成本原額之10分之9。再
    參照卷附之系爭車輛行車執照影本，其上載明系爭車輛係於
    101年3月出廠，直至110年2月19日系爭事故發生日止，實際
    使用日數已逾5年。因此，系爭車輛依此方式核算扣除折舊
    額後，得請求之零件修理費為16,533元（計算式：165,330×
    1/10＝16,533，元以下四捨五入），再加計工資及烤漆費用
    後，則系爭車輛之必要修理費合計為47,223元(計算式：16,
    533＋13,650＋17,040＝47,223)。
  ㈤再按損害之發生或擴大，被害人與有過失者，法院得減輕賠
    償金額，民法第217條第1項有明文規定。上開規定係為促使
    被害人對於自己生命、身體之安全，盡其應盡之注意義務，
    避免或減少危險或損害之發生，以求當事人間之公平。所謂
    被害人與有過失，即被害人之行為助成損害之發生或擴大，
    就結果之發生為共同原因之一，行為與結果有相當因果關係
    ，即足當之。本院認就系爭事故發生之過失責任，應以被告
    負擔70％肇事責任，訴外人黃敏芳負擔30％肇事責任，有如前
    述。依此計算，被告應賠償之金額，當應依比例酌減為33,0
    56元（計算式：47,223×0.7＝33,056，元以下四捨五入）。
  ㈥又按，被保險人因保險人應負保險責任之損失發生，而對於
    第三人有損失賠償請求權者，保險人得於給付賠償金額後，
    代位行使被保險人對於第三人之請求權，但其所請求之數額
    ，以不逾賠償金額為限，保險法第53條第1項規定甚明。又
    損害賠償祇應填補被害人實際損害，保險人代位被害人請求
    損害賠償時，依保險法第53條第1項規定，如其損害額超過
    或等於保險人已給付之賠償金額，固得就其賠償之範圍，代
    位請求賠償，如其損害額小於保險人已給付之賠償金額，則
    保險人所得代位請求者，應祇以該損害額為限，亦經最高法
    院65年台上字第2908號判例闡釋甚明。查本件原告因承保之
    系爭車輛遭被告過失不法毀損，固已給付賠償金額196,020
    元予被保險人，但因系爭車輛被保險人就系爭車輛實際得請
    求被告賠償之金額僅33,056元，已如前述，則原告得代位請
    求賠償者自僅以上開金額為限。
  ㈦末按給付無確定期限者，債務人於債權人得請求給付時，經
    其催告而未為給付，自受催告時起，負遲延責任。其經債權
    人起訴而送達訴狀，或依督促程序送達支付命令，或為其他
    相類之行為者，與催告有同一之效力，民法第229條第2項定
    有明文。又遲延之債務，以支付金錢為標的者，債權人得請
    求依法定利率計算之遲延利息。但約定利率較高者，仍從其
    約定利率。應付利息之債務，其利率未經約定，亦無法律可
    據者，年息為百分之五，民法第233條第1項、第203條亦有
    明文。本件原告行使對被告之損害賠償債權，核屬無確定期
    限之給付，既經原告起訴而經本院於110年12月16日寄存送
    達，有送達證書在卷可憑，被告迄未給付，當應負遲延責任
    。是原告請求自起訴狀繕本送達被告翌日即110年12月27日
    起至清償日止，按年息百分之5計算之法定遲延利息，核無
    不合。
四、綜上所述，原告依侵權行為及保險代位之法律關係，請求被
    告給付33,056元，及自110年12月27日起至清償日止，按年
    息百分之5計算之利息，為有理由，應予准許；逾此部分之
    請求，為無理由，應予駁回。
五、本判決原告勝訴部分，係適用簡易程序所為被告敗訴之判決
    ，依民事訴訟法第389條第1項第3款規定，應依職權宣告假
    執行。
六、訴訟費用負擔之依據：民事訴訟法第79條。
中　　華　　民　　國　　111 　年　　1 　　月　　26　　日
                  豐原簡易庭    法  官  廖弼妍
如不服本判決，應於送達後20日內，向本院提出上訴狀並表明上
訴理由，如於本判決宣示後送達前提起上訴者，應於判決送達後
20日內補提上訴理由書（須附繕本）。如委任律師提起上訴者，
應一併繳納上訴審裁判費。
以上為正本係照原本作成。
中　　華　　民　　國　　111 　年　　1 　　月　　26　　日
                                書記官  陳貴卿